【裁判字號】    99,監宣,58
【裁判日期】    990615
【裁判案由】    監護宣告
【裁判全文】
臺灣桃園地方法院民事裁定              99年度監宣字第58號
聲  請  人  乙○○○
關  係  人  丙○○
相  對  人  甲○○
上聲請人聲請監護宣告事件，本院裁定如下：
    主  文
宣告甲○○（男，民國○○年○月○○日生，身分證統一編號：Ｚ000
000000號）為受監護宣告人。
選定乙○○○（女，身分證統一編號：Ｚ000000000號）為受監
護宣告人甲○○之監護人。
指定丙○○（男，身分證統一編號：Ｚ000000000號）為會同開
具財產清冊之人。
聲請程序費用由受監護宣告人甲○○負擔。
    理  由
一、按對於因精神障礙或其他心智缺陷，致不能為意思表示或受
    意思表示，或不能辨識其意思表示之效果者，法院得因本人
    、配偶、四親等內之親屬、最近一年有同居事實之其他親屬
    、檢察官、主管機關或社會福利機構之聲請，為監護之宣告
    。受監護宣告之人應置監護人；法院為監護之宣告時，應依
    職權就配偶、四親等內之親屬、最近一年有同居事實之其他
    親屬、主管機關、社會福利機構或其他適當之人選定一人或
    數人為監護人，並同時指定會同開具財產清冊之人。法院為
    前項選定及指定前，得命主管機關或社會福利機構進行訪視
    ，提出調查報告及建議。監護之聲請人或利害關係人亦得提
    出相關資料或證據，供法院斟酌。法院選定監護人時，應依
    受監護宣告之人之最佳利益，優先考量受監護宣告之人之意
    見，審酌一切情狀，並注意下列事項：(一)受監護宣告之人
    之身心狀態與生活及財產狀況。(二)受監護宣告之人與其配
    偶、子女或其他共同生活之人間之情感狀況。(三)監護人之
    職業、經歷、意見及其與受監護宣告之人之利害關係。(四)
    法人為監護人時，其事業之種類與內容，法人及其代表人與
    受監護宣告之人之利害關係，民法第14條第1 項、第1110條
    、第1111條、第1111條之1 分別定有明文。又法院應於鑑定
    人前訊問應受監護宣告之人。但有礙難訊問之情形或恐有害
    其健康者，不在此限。監護之宣告，非就應受監護宣告之人
    之精神或心智狀況訊問鑑定人後，不得為之，民事訴訟法第
    602條第1項、第603條亦分別定有明文。
二、本件聲請意旨略以：聲請人乙○○○之配偶即相對人甲○○
    ，於98年11月1日因車禍（顱內出血、水腦）目前昏迷中，
    雖送醫診治但不見起色，近日甚且已因精神障礙或其他心智
    缺陷，致不能為意思表示或受意思表示，或不能辨識其意思
    表示之效果，有診斷書可證，爰依法請求鈞院為相對人受監
    護之宣告並指定乙○○○為相對人之監護人暨丙○○為會同
    開具財產清冊之人等語。
三、經查，聲請人主張之事實業經其提出戶籍謄本、診斷證明書
    為證，核屬相符，且經本院依職權前往長庚醫療財團法人林
    口長庚紀念醫院護理之家勘驗相對人之精神狀況，並於鑑定
    人胡培基醫師前訊問相對人，相對人對於點呼其姓名未得回
    應，現插鼻胃管、臥病在床；另訊據鑑定人胡培基醫師稱以
    ：相對人係腦傷引發極度智能障礙，其餘詳如鑑定報告等語
    （均詳如本院99年4月21日訊問筆錄）。再參以鑑定人胡培
    基醫師對相對人進行精神鑑定之結果亦認為：(一)鑑定事項：
    1.因腦出血合併腦水腫引發精神障礙。2.已達極重度智能障
    礙之程度。3.為一腦神經受損其預後及回復之可能性為不確
    定。(二)鑑定經過：1.鑑定經過：於99年4月21日下午3時於龜
    山鄉○○街5號林口長庚醫院附設之護理之家實地查訪。2.
    參考資料：羅員（即甲○○）、甲○○之妻與子、林口長庚
    醫院診斷證明書，極重度植物人殘障手冊。(三)個人史及相關
    病史：羅員為一健康老人，不幸於民國98年11月1日因車禍
    而緊急送到林口長庚醫院急診住院，其出院診斷證明書診斷
    為一蜘蛛網膜下腔出血合併腦水腫，待病況穩定即轉入林口
    長庚醫院護理之家治療，經6個月的保守治療，病況依舊，
    無法溝通，呼吸可自理，大小便失禁，飲食須靠鼻胃管，無
    法用任何方式表達自己的需求。(四)生活狀況及現在身心狀態
    （含檢查結果）：1.身體狀態：呈現僵呆狀態，無法溝通，
    呼吸可自理，大小便失禁，飲食須靠鼻胃管，無法用任何方
    式表達自己的需求。2.精神狀態：依據魏氏智力測驗已達極
    重度智能障礙之程度。3.日常生活狀況：生活無法自理，須
    人24小時照顧，無經濟活動能力，無社交能力。(五)結論：極
    重度智能障礙導因於腦出血合併腦水腫。(六)鑑定結果：1.有
    精神障礙或其他心智缺陷：腦出血合併腦水腫引發之極重度
    智能障礙。2.障礙程度：為意思表示或受意思表示或辨識其
    意思表示效果之能力完全不足。3.預後及回復之可能性：其
    預後及回復可能性極低等語，復有壢新醫院99年6月2日壢新
    醫字第2010050327號函附之精神鑑定報告書1份存卷足憑。
    是依上揭鑑定結果，相對人因腦出血合併腦水腫引發精神障
    礙，已達不能為意思表示或受意思表示，或不能辨識其意思
    表示之效果之程度，應可認定。本院爰依法宣告甲○○為受
    監護宣告之人。
四、次查，本件經本院依職權囑託桃園縣政府對聲請人進行訪視
    結果略以：(一)相對人狀況說明：於98年11月間，相對人突逢
    車禍，導致生活無法自理，經案子女們共同討論後，將相對
    人安置於長庚紀念醫院之護理之家，以利24小時照顧。相對
    人生活無法自理，須以灌食方式，維持生命延續，目前無法
    應答，也無法認知案家人。相對人暫時無法言語。(二)聲請人
    狀況說明：1.聲請人：願意擔任監護人，因相對人安置費用
    龐大，案子女負擔沈重，且因與肇事者之訴訟，仍須代理處
    理，故須擔任監護人，協助相對人辦理領取退休俸及訴訟事
    宜。聲請人僅期待能藉由監護人身分，協助辦理相對人相關
    瑣事，以利相關事務，能儘速圓滿完成。2.開具財產清冊之
    人：案長子（即丙○○）同意擔任開具財產清冊之人，案子
    女皆同意由案長子擔任開具財產清冊之人，聲請人表示由案
    長子擔任開具財產清冊之人無不適當之處。(三)建議：1.據相
    對人目前之身心狀況顯示相對人無法行使自我權利及義務，
    請法官參酌以決定相對人之最佳監護人及開具財產清冊之人
    。2.建議擔任相對人之監護人之人選為乙○○○。3.建議擔
    任相對人之開具財產清冊之人為丙○○等語，有桃園縣政府
    99年3 月23日府社助字第0990106199號函暨監護宣告事件訪
    視報告1 份附卷可參。本院審酌聲請人乙○○○為受監護宣
    告之人甲○○之妻，有戶籍謄本為證，由其擔任受監護宣告
    人之監護人，自應屬受監護宣告人甲○○之最佳利益，是本
    院認由聲請人擔任監護人，應無不當之處，本院爰依上揭法
    條規定，選定聲請人乙○○○擔任甲○○之監護人。又經本
    院選定之監護人即聲請人乙○○○，自應依民法第1112條規
    定，負責護養療治受監護宣告人甲○○之身體及妥善為財產
    管理之職務，一併敘明。另就指定會同開具財產清冊之人部
    分，本院參酌丙○○為受監護宣告人甲○○之子，亦有戶籍
    謄本為證，是本院認由其擔任會同開具財產清冊之人，亦無
    不當，本院爰依上揭法條規定，指定丙○○擔任會同開具財
    產清冊之人。又依民法第1113條準用同法第1099條之規定，
    於監護開始時，監護人對於受監護宣告人甲○○之財產，應
    會同丙○○，於2個月內開具財產清冊並陳報法院，併此敘
    明。
六、依民事訴訟法第608 條第1 項，裁定如主文。
中    華    民    國    99    年    6    月    15    日
                  家事法庭法  官  陳添喜
以上正本係照原本作成。
宣告受監護宣告裁定不得抗告。
如對指定監護人裁定抗告須於裁定送達後10日內向本院提出抗告
狀，並繳納裁判費１０００元。
中    華    民    國    99    年    6    月    15    日
                          書記官  楊慧伶

司法院資訊處製作；財團法人民間司法改革基金會備份。
